【裁判字號】    99,訴,336
【裁判日期】    990730
【裁判案由】    毒品危害防制條例
【裁判全文】
臺灣基隆地方法院刑事判決               99年度訴字第336號
公  訴  人  臺灣基隆地方法院檢察署檢察官
被      告  甲○○
上列被告因毒品危害防制條例案件，經檢察官提起公訴（99年度
毒偵字第429號、99年度毒偵字第487號），被告於準備程序進行
中，就被訴事實為有罪之陳述，經本院合議庭裁定由受命法官獨
任進行簡式審判程序，判決如下：
    主  文
甲○○施用第一級毒品，累犯，處有期徒刑玖月，扣案之第一級
毒品海洛因壹小包（驗餘淨重：零點零陸玖公克）併同無從與之
完全析離之分裝袋壹只均沒收銷燬；又施用第一級毒品，累犯，
處有期徒刑玖月，扣案之第一級毒品海洛因貳小包（合計驗餘淨
重：肆點貳陸公克）併同無從與之完全析離之分裝袋貳只、第二
級毒品甲基安非他命貳小包（合計毛重：公克）併同無從與之
完全析離之分裝袋貳只、甲基安非他命貳大包（合計毛重：拾
壹公克）併同無從與之完全析離之分裝袋貳只均沒收銷燬、已使
用過注射針筒壹支沒收。應執行有期徒刑壹年貳月，扣案之第一
級毒品海洛因壹小包（驗餘淨重：零點零陸玖公克）併同無從與
之完全析離之分裝袋壹只、海洛因貳小包（合計驗餘淨重：肆點
貳陸公克）併同無從與之完全析離之分裝袋貳只、第二級毒品甲
基安非他命貳小包（合計毛重：公克）併同無從與之完全析離
之分裝袋貳只及甲基安非他命貳大包（合計毛重：拾壹公克）
併同無從與之完全析離之分裝袋貳只均沒收銷燬、已使用過注射
針筒壹支沒收。
    犯罪事實
一、甲○○前因施用毒品案件，經觀察、勒戒後，認無繼續施用
    毒品之傾向，於民國90年4 月30日執行完畢釋放，並由臺灣
    板橋地方法院檢察署檢察官以90年度毒偵字第1770號為不起
    訴處分確定；又於前揭觀察、勒戒執行完畢號之5 年內，因
    二犯施用毒品案件，經裁定觀察、勒戒後，認有繼續施用毒
    品傾向，經裁定令入戒治處所施以強制戒治，於93年1 月9
    日因法律修正而釋放出所，同時由上開地檢署檢察官以92年
    度毒偵緝字第104 號提起公訴，經臺灣板橋地方法院以92年
    度訴字第1223號判決判處有期徒刑10月確定，再經最高法院
    以95年度台非字第243 號判決改判有期徒刑9 月確定（下稱
    ：甲案）；其後，因犯搶奪案件，由臺灣高等法院以92年度
    上訴字第1871號判決判處有期徒刑1 年8 月，嗣經上訴，由
    最高法院以92年度台上字第5292號判決駁回上訴而確定，復
    經最高法院以95年度台非字第319 號判決更定其刑為有期徒
    刑1 年2 月確定（下稱乙案）；又因偽造文書等案，經本院
    以92年度訴字第167 號判決判處有期徒刑6 月確定，後因最
    高法院以95年度台非字第244 號判決改判有期徒刑5 月確定
    （下稱丙案），甲、乙、丙三案嗣經臺灣高等法院以96年度
    聲字第208 號裁定應執行有期徒刑2 年確定，並與其後所犯
    妨害公務案件所處之刑有期徒刑5 月接續執行，於96年1 月
    28日縮短刑期執行完畢而出監（構成累犯）。
二、詎甲○○猶未戒除毒癮，而為下列犯行：
  (一)99年3 月10日晚間6、7時許，基於施用第一級毒品海洛因及
    第二級毒品甲基安非他命之犯意，在基隆市仁愛市場男廁內
    ，以將第一級毒品海洛因、第二級毒品甲基安非他命摻水混
    合置入針筒，以注射靜脈血管之方式，同時施用海洛因、甲
    基安非他命1 次，嗣於99年3 月11日上午4 時30分，在基隆
    市中山區○○○路309 號前為警盤查查獲，並扣得第一級毒
    品海洛因1 小包（淨重0.0710公克，驗餘淨重：0.069公克）
    ，經警採其尿液送驗，結果呈嗎啡、可待因、甲基安非他命
    、安非他命陽性反應，而悉上情。
  (二)99年3 月18日晚間6 時許，基於施用第一級毒品海洛因及第
    二級毒品甲基安非他命之犯意，在基隆市仁愛市場男廁內，
    以將第一級毒品海洛因、第二級毒品甲基安非他命摻水混合
    置入針筒，以注射靜脈血管之方式，同時施用海洛因、甲基
    安非他命1次，嗣於99年3 月19日凌晨1時許，為警在基隆市
    ○○區○○路331 號前攔查查獲，並扣得第一級毒品海洛因
    2小包（合計淨重：4.28公克，合計驗餘淨重：4.26 公克）
    、第二級毒品甲基安非他命2 大包（合計毛重：31公克）、
    2 小包（合計毛重：3 公克）已使用過之注射針筒1 支，另
    扣得與本案施用毒品無涉之電子磅秤1 台、生理食鹽水14瓶
    、分裝袋35只及未使用過之注射針筒19支，並經警採其尿液
    送驗，結果呈嗎啡、可待因及甲基安非他命、安非他命陽性
    反應，而查悉上情。
三、案經基隆市政府警察局第四分局報告臺灣基隆地方法院檢察
    署檢察官偵查起訴。
    理  由
一、本件被告所犯者非為死刑、無期徒刑、最輕本刑為3 年以上
    有期徒刑之罪或高等法院管轄第一審案件，其於準備程序進
    行中，先就被訴事實為有罪之陳述，經告知其簡式審判程序
    之旨，並聽取公訴人及被告之意見後，本院依刑事訴訟法第
    273 條之1 第1 項之規定，裁定由受命法官獨任進行簡式審
    判程序，且依同法第273 條之2 規定，簡式審判程序之證據
    調查，不受第159 條第1 項、第161 條之2 、第161 條之3
    、第163 條之1 及第164 條至第170 條規定之限制，合先敘
    明。
二、前揭犯罪事實，業據被告於本院準備程序及審理時坦承不諱
    ，又經被告同意，為警查獲後所採集之2 次尿液經送驗後，
    均分別呈現安非他命、甲基安非他命、可待因、嗎啡之陽性
    反應，此有基隆市警察局第四分局偵辦毒品案件尿液檢體對
    照表（尿液檢體編號：099047）暨台灣尖端先進生技醫藥股
    份有限公司99年3 月25日濫用藥物檢驗報告、基隆市警察局
    第四分局偵辦毒品案件尿液檢體對照表（尿液檢體編號：
    099075）暨台灣尖端先進生技醫藥股份有限公司99年3 月31
    日濫用藥物檢驗報告（99年度毒偵字第487 號卷第61頁、第
    62頁、99年度毒偵字第429 號卷第4 頁、第32頁）附卷可稽
    且參之以酵素免疫分析或薄層定性分析等方式為初步篩檢者
    ，檢驗結果雖有相當程度偽陽性之可能，然以氣（液）相層
    析、質譜分析之儀器為交叉確認者，檢驗結果出現偽陽性之
    機率則極低，因而具有公信力，核足為對涉嫌人不利之認定
    ；尤以「毒品施用後於尿液、血液中可檢出之最大時限，與
    施用劑量、施用頻率、施用方式、施用者飲水量之多寡、個
    人體質、代謝情況、檢體收集時間點及所用檢測方法之靈敏
    度等因素有關，因個案而異。依據Clarke's Isolation
    Identification of Drugs第二版記載，血液中藥物之半衰
    期（濃度減半所需時間）分別為古柯鹼0.7-1.5小時、海洛
    因3分鐘（其代謝物為嗎啡2-3小時）、嗎啡2-3小時、大麻
    20-36小時、安非他命12小時（當尿液偏酸性時，為4- 8小
    時）、甲基安非他命9小時、Ketamine 2-4小時，而MD MA約
    8.49小時。一般於尿液中可檢出之最大時限，古柯鹼為施用
    後1-4 天、海洛因2-4天、嗎啡2-4天、大麻1-10天、安非他
    命1-4 天、甲基安非他命1-5天、MDMA1- 4天、MDA 1-4天、
    Ketamine2-4 天。」此曾經行政院衛生署藥物食品檢驗局以
    92年7 月23日管檢字第0920005609號函釋在案。而為警於99
    年3 月11日所扣得之白色粉末1 包（驗餘淨重：0.069公克）
    、經警以毒品檢驗盒試劑初步檢驗結果呈現嗎啡、海洛因反
    應，再送交通部民用航空局醫務中心以氣相層析質譜儀分析
    法鑑驗結果，亦含海洛因成份，此有該局99年4 月6 日航藥
    鑑字第0992249 號函及基隆市警察局第四分局查獲毒品危害
    防制條例毒品初步鑑驗報告書（99年度毒偵字第429 號卷第
    18頁、第34頁）存卷可參；為警於99年3 月19日所查扣之白
    色結晶體2 大包（合計毛重：31公克）、2 小包（合計毛重
    ：3 公克），經警以毒品檢驗盒試劑檢驗結果均呈安非他命
    反應，有基隆市警察局第四分局查獲毒品危害防制條例毒品
    初步鑑驗報告書2 份（99年度毒偵字第487 號卷第29頁、第
    31頁）在卷可佐，扣案之白色粉末2包（合計驗餘淨重：4.
    26公克）、經警以毒品檢驗盒試劑初步檢驗結果呈現嗎啡、
    海洛因反應，再送法務部調查局以氣相層析質譜儀分析法鑑
    驗結果，則含海洛因成份，此有該局99年4 月6 日調科壹字
    第09923009240 號函及基隆市警察局第四分局查獲毒品危害
    防制條例毒品初步鑑驗報告書（99年度毒偵字第487 號卷第
    30頁、第65頁）附卷可憑，復有扣案已使用過之注射針筒1
    支佐證，堪認被告任意性自白與犯罪事實相符，其犯罪事證
    明確，犯行洵堪認定，應依法論科。
三、查海洛因、甲基安非他命分係毒品危害防制條例第2條第2項
    第1款、第2款所定之第一級、第二級毒品。核被告甲○○就
    犯罪事實二、(一)及二、(二)所為，均係犯毒品危害防制條例第
    10條第1項、第2項之施用第一級、第二級毒品罪。被告分次
    持有第一級毒品海洛因及第二級毒品甲基安非他命之低度行
    為，均應為其分次施用第一級、第二級毒品之高度行為所吸
    收，不另論罪。又被告所為上開二次施用第一級、第二級毒
    品之犯行，均係將第一級毒品海洛因、第二級毒品甲基安非
    他命混合放入針筒內同時施用，均係一行為觸犯上開2 罪名
    ，為想像競合犯，均應依刑法第55條規定，從較重之施用第
    一級毒品罪處斷，公訴意旨認被告所犯上開各罪，應分論併
    罰，尚有誤會，併予敘明。被告先後2次同時施用第一級、
    第二級毒品之犯行，其犯意各別，行為互殊，應分論併罰。
    再被告有犯罪事實欄所示論罪科刑執行完畢情形，有臺灣高
    等法院被告前案紀錄表乙份附卷足憑，其於前案執行完畢後
    5 年內，故意再犯本件有期徒刑以上之罪，均為累犯，各依
    刑法第47條第1 項加重其刑。爰審酌被告曾有施用毒品之前
    科仍不知戒除，惟犯罪後坦承犯行，且所犯之施用毒品犯行
    乃戕害自己身心健康，並未危及他人等一切情狀，量處如主
    文所示之刑，併定其應執行之刑。又被告施用毒品之時間、
    地點、方式業據被告敘明在卷，起訴書誤載被告施用施用毒
    品之時、地、方式應予更正，併予敘明。
四、扣案之第一級毒品海洛因1 小包（驗餘淨重：0.069 公克）
    併同無法與之完全析離之分裝袋1 只、2 小包（合計驗餘淨
    重：4.26 公克）併同無法與之完全析離之裝袋2只、第二級
    毒品甲基安非他命2 大包（合計毛重：31公克）併同無法與
    之完全析離之裝袋2 只、2 小包（合計毛重：3 公克）併同
    無法與之完全析離之裝袋2 只，均為查獲之毒品，均應依毒
    品危害防制條例第18條第1 項前段規定，於所犯該罪項下宣
    告沒收銷燬如主文所示；又扣案已使用過之注射針筒1 支，
    非專供施用毒品之器具，且屬被告所有，供本案犯罪之所用
    ，此亦經被告供承明確（見本院準備程序筆錄），爰依刑法
    第38條第1 項第2 款、第3 項規定，併予宣告沒收；另扣案
    未使用過之注射針筒19支、電子磅秤1 台、生理食鹽水14瓶
    、分裝袋35只雖係被告所有之物，然與本案核無關聯，而非
    被告供本案犯罪之所用，此亦經被告當庭確認無誤（參見本
    院準備程序筆錄），從而，本院自亦核無隨案併予宣告沒收
    之法律依據，併予指明。
據上論斷，應依刑事訴訟法第273 條之1 第1 項、第299 條第1
項前段，毒品危害防制條例第10條第1 項、第2 項、第18條第1
項前段，刑法第11條前段、第55條、第47條第1 項、第51條第5
款、第38條第1 項第2 款、第3 項，判決如主文。
本案經檢察官乙○○到庭執行職務。
中    華    民    國    99    年    7     月    30    日
                  刑事第五庭法  官   周霙蘭
以上正本證明與原本無異。
如不服本判決應於收受送達後10日內向本院提出上訴書狀，並應
敘述具體理由；其未敘述上訴理由者，應於上訴期間屆滿後20日
內向本院補提理由書(均須按他造當事人之人數附繕本)「切勿逕
送上級法院」。
中    華    民    國    99    年    7     月    30    日
                            書記官   莊智凱
附錄論罪法條：
毒品危害防制條例第10條
施用第一級毒品者，處 6 月以上 5 年以下有期徒刑。
施用第二級毒品者，處 3 年以下有期徒刑。

司法院資訊處製作；財團法人民間司法改革基金會備份。
